【裁判字號】    97,交聲,798
【裁判日期】    970930
【裁判案由】    聲明異議
【裁判全文】
臺灣臺南地方法院交通事件裁定          97年度交聲字第798號
移送機關    交通部公路總局嘉義區監理所臺南監理站
異議人即
受處分人    景泰塑膠廠有限公司
代 表 人    薛歐阿金
代 理 人    乙○○
上列受處分人因違反道路交通管理處罰條例案件，對於交通部公
路總局嘉義區監理所臺南監理站民國97年7月10日所為之裁決處
分（處分案號：嘉監南字第裁74-Z5A000443號），聲明異議，本
院裁定如下：
    主  文
原處分撤銷。
景泰塑膠廠有限公司不罰。
    理  由
一、本件移送意旨略以：受處分人即異議人景泰塑膠廠有限公司
    （下稱異議人）所有430-TF號一般大貨車於民國97年5月15
    日19時23分許，在國道一號南下359.5公里，因有駕駛人甲
    ○○駕駛執照經吊銷仍駕駛大貨車之違規行為，遭內政部警
    政署國道公路警察局第五警察隊員警製單舉發，嗣經交通部
    公路總局嘉義區監理所臺南監理站（下稱移送機關）以其違
    規事證明確，依道路交通管理處罰條例第21條之1第1項第5
    款規定，裁處車主即異議人罰鍰新臺幣（下同）6萬元，並
    記汽車違規紀錄一次。
二、本件聲明異議意旨略以：
  (一)異議人於95年6月底僱用第三人甲○○為送貨司機時，甲○
    ○稱有大貨車駕駛執照，並於履歷載稱曾任職建材送貨司機
    ，有駕駛大貨車經驗，並出示駕駛執照，經檢視該駕駛執照
    上一切記載無誤，且未有註明「業經註銷」字樣，才錄取之
    ，甲○○乃於95年7月3日開始任職。
  (二)異議人於接獲本件舉發通知單時，曾詢問甲○○是否有駕駛
    執照遭註銷之事，甲○○起初否認之，經異議人向移送機關
    詢問之結果，移送機關才告知甲○○之駕駛執照已於95年1
    月27日因違規罰鍰未繳納遭註銷。異議人再要求甲○○出示
    駕駛執照供核閱，甲○○方稱其駕駛執照已於97年6月12日
    遭值勤員警當場扣繳。
  (三)甲○○有故意隱瞞異議人之行為，致異議人對其駕駛執照遭
    註銷一節全然不知，否則異議人絕不會僱用之。況該駕駛執
    照經註銷之情發生於異議人僱用前，異議人已善盡查證駕駛
    人駕駛執照資格之注意，依司法院大法官會議釋字第275號
    之解釋，異議人就本件違規行為之發生並無故意或過失之情
    事，不應受罰，為此聲明異議，請求撤銷原處分等語。
三、按汽車駕駛人駕駛聯結車、大客車、大貨車，有駕駛執照業
    經吊銷、註銷仍駕車情形者，汽車所有人及駕駛人各處新臺
    幣4萬元以上8萬元以下罰鍰，並當場禁止其駕駛；違反第1
    項情形；並記該汽車違規紀錄1次；汽車所有人如已善盡查
    證駕駛人駕駛執照資格之注意，或縱加以相當之注意而仍不
    免發生違規者，汽車所有人不受本條之處罰；道路交通管理
    處罰條例第21條之1第1項第5款、第2項、第3項定有明文。
四、經查：
  (一)異議人之受僱人甲○○於上開時、地駕駛異議人所有駕駛車
    牌號碼430-TF號一般大貨車，經警攔查有駕駛執照經吊銷仍
    駕駛大貨車之情事，為異議人所不爭執，並有內政部警政署
    國道公路警察局97年6月12日公警局交字第Z5A000443號舉發
    違反道路交通管理事件通知單1紙在卷可參，應堪認定為真
    實。
  (二)而異議人之受僱人甲○○係於91年12月17日上午11時20分因
    駕駛車牌號碼J3-7379號車輛不依規定保持前、後車之距離
    遭警舉發，嗣經移送機關依道路交通管理處罰條例第58條第
    1款，以93年12月13日嘉監南字第裁74-S00000000號違反道
    路交通管理事件裁決書裁處罰鍰新台幣1,200元，嗣因甲○
    ○未依規定於期限內繳納罰鍰，而於94年1月28日遭易處吊
    銷，並逕行註銷駕駛執照，上開裁決書並由甲○○之母代為
    收受，固有移送機關97年8月18日嘉監南字第0970118916號
    函檢送上開裁決書及其送達證明各1份附卷可參，然罰鍰新
    台幣1,200元之數額非鉅，一般人甚少願甘冒駕駛執照遭註
    銷之結果而拒繳該罰鍰，因此，甲○○是否知悉上開裁決書
    之存在，已非無疑。
  (三)況衡諸常情，無駕駛執照之人縱知本身無駕駛資格，於應徵
    駕駛職位時，亦不可能坦白向僱主承認，否則無異放棄可能
    得到工作職位之機會。是以，縱甲○○己知伊有駕駛執照遭
    註銷之情形，亦難期伊向異議人應徵時，會將之據實告知異
    議人。
  (四)又移送機關上開93年12月13日嘉監南字第裁74-S00000000號
    違反道路交通管理事件裁決書雖依據94年12月28日修正前道
    路交通管理處罰條例第65條第1項第3款之規定，於受處分人
    未依規定繳納罰鍰且未依期限繳送駕駛執照以供易處處分時
    ，得逕行註銷受處分人之駕駛執照，惟此僅為主管機關於管
    理記錄之登記註銷行為，並非實際上於受處分人之駕駛執照
    上為現實註記，因此，第三人觀看該受處分人之駕駛執照時
    ，無從知悉該駕駛執照有曾經交通主管機關逕行註銷之情事
    。故異議人陳稱於僱用甲○○之前曾檢視伊之駕駛執照，該
    駕駛執照之記載無誤一節，並非無據。
  (五)從而，異議人陳稱其僱用甲○○時，曾檢視甲○○之駕駛執
    照之記載並無錯誤，甲○○並告知有合格之駕駛資格，其已
    善盡查證駕駛人駕駛資格之注意，應堪採信。
五、綜上所述，異議人之受僱人甲○○於上開時、地有駕駛執照
    經註銷仍駕車之違規事實，雖堪認定，惟交通主管機關就逕
    行註銷駕駛執照資格之案件，並未於駕駛執照上註記，又現
    實生活中駕駛執照之持有為駕駛資格之憑證，是以異議人於
    僱用甲○○時，既已觀看受僱人之駕駛執照，並向受僱人詢
    問是否擁有合格之駕駛執照，則應堪認定其已善盡查證駕駛
    人駕駛執照資格之注意，因此，依道路交通管理處罰條例第
    21條之1第3項規定，異議人主張其有免罰之事由，自屬有據
    。是移送機關遽對異議人為前開裁決，即難認為允當，自應
    由本院將原處分撤銷，並為異議人不罰之諭知，以資適法。
六、據上論斷，應依道路交通管理處罰條例第87條第2項、道路
    交通案件處理辦法第20條前段，裁定如主文。
中    華    民    國    97    年    9     月    30    日
                    交通法庭    法  官  陳淑勤
以上正本證明與原本無異。
如不服本裁定應於送達後5日內向本院提出抗告狀。
                                書記官  謝國欽
中    華    民    國    97    年    10    月    1     日


司法院資訊處製作；財團法人民間司法改革基金會備份。
